【裁判字號】    99,易,143
【裁判日期】    990526
【裁判案由】    傷害等
【裁判全文】
臺灣臺中地方法院刑事判決               99年度易字第143號
公  訴  人  臺灣臺中地方法院檢察署檢察官
被      告  丙○○
上列被告因妨害自由案件，經檢察官提起公訴（98年度偵字第16
18 7號），本院判決如下：
    主    文
丙○○無罪。
    理    由
一、公訴意旨略以：被告丁○○為追討告訴人乙○○積欠之新臺
    幣45萬元債務，竟於民國98年6月23日，駕駛車號9529-UA號
    自小客車，搭載被告甲○○、丙○○，前往臺中縣大里市○○路115 巷85號前，等待乙○○出現。迨於同日16時許，被
    告3 人發現乙○○現身，即先後下車欲與乙○○談判，乙○○見狀旋即轉身逃跑，被告3 人則自後追趕，後乙○○因不
    慎跌倒在地而遭追至，被告丙○○竟與被告丁○○、甲○○
    （以上被告2 人所犯強制罪均另為協商判決）共同基於妨害
    自由之犯意聯絡，將乙○○圍住使其無法離開現場，因認被
    告丙○○共同涉有強制罪嫌等語。
二、按現行刑事訴訟法為保障被告之反對詰問權，排除具有虛偽
    危險性之傳聞證據，以求實體真實之發見，於該法第159 條
    第1 項明定被告以外之人於審判外之言詞或書面陳述，除法
    律有規定者外，不得作為證據。而刑事訴訟法第159條之1至
    159條之4有傳聞法則之例外規定，且被告以外之人於審判外
    之陳述，雖不符前4 條之規定，而經當事人於審判程序同意
    作為證據，法院審酌該言詞陳述或書面陳述作成時之情況，
    認為適當者，亦得為證據；當事人、代理人或辯護人於法院
    調查證據時，知有第159條第1項不得為證據之情形，而未於
    言詞辯論終結前聲明異議者，視為有前項之同意，刑事訴訟
    法第159條之5定有明文。本件檢察官、被告並未就以下引用
    被告以外之人於審判外之陳述有所爭執，且迄於言詞辯論終
    結前，均未主張有刑事訴訟法第159條第1項不得為證據之情
    形，是應認已同意作為證據，且經本院審酌後，認無不適當
    之情形，應認均有證據能力，合先敘明。
三、按犯罪事實應依證據認定之，無證據不得認定犯罪事實；又
    不能證明被告犯罪者，應諭知無罪之判決；刑事訴訟法第15
    4條第2項、第301條第1項分別定有明文。次按，認定犯罪事
    實所憑之證據，雖不以直接證據為限，間接證據亦包括在內
    ；然而無論直接或間接證據，其為訴訟上之證明，須於通常
    一般之人均不致有所懷疑，而得確信其為真實之程度者，始
    得據為有罪之認定，倘其證明尚未達到此一程度，而有合理
    之懷疑存在時，因而為無罪之判決，尚不得任意指為違法（
    最高法院76年臺上字第4986號判例參照）。再刑事訴訟法第
    161條第1項亦規定，檢察官就被告犯罪事實，應負舉證責任
    ，並指出證明之方法，是檢察官對於起訴之犯罪事實，應負
    提出證據及說服之實質舉證責任，倘其所提出之證據，不足
    為被告有罪之積極證明，或其指出證明之方法，無從說服法
    院以形成被告有罪之心證，基於無罪推定之原則，自應為被
    告無罪判決之諭知（最高法院92年度台上字第128 號判例意
    旨參照）。
四、公訴人認被告涉有強制犯行，無非係以證人乙○○之證述及
    被告、丁○○、甲○○於警、偵訊之供述為依據，惟訊據被
    告堅詞否認有何犯行，辯稱：伊與告訴人乙○○是朋友，當
    時乙○○與丁○○拉扯時，伊有上前勸阻，並未圍住告訴人
    不讓他走等語，經查，證人乙○○於本院審理時結證稱：98
    年6月23日被告3人開車在臺中縣大里市○○路115 巷85號前
    ，下車對伊喊不要跑，伊往前跑，有1 個人追伊之弟，伊往
    前跑，伊之弟往後跑，伊跑了10多公尺，因頭被東西打到而
    跌倒在地，要爬起來時丁○○拿電擊棒打伊，追伊的人是丁○○及甲○○，丁○○將伊從地上拉起來，說要帶伊上車，
    問伊要去哪裡談債務問題，伊不上車，丁○○又打伊，伊就
    坐在車子後面的地上，丁○○站著問伊要如何談欠錢的事，
    還把伊手上的車鑰匙拿走，伊坐下約3 分鐘左右，警察就來
    了，當時丙○○沒有追到伊之弟，只站在車旁，當時丙○○
    站在丁○○及甲○○後面約2、3人的距離，伊在警局時認為
    被告與丁○○、甲○○是一夥的，所以才說他們3 人都有圍
    住伊，不讓伊走，印象中在伊坐在地上時，有聽到丙○○說
    不要動手，事情用講的就好等語。而被告丁○○於警詢供稱
    ：當時丙○○有幫忙勸架，阻擋伊不要打乙○○等語；被告
    甲○○於警詢供稱：伊、丁○○及乙○○糾纏在一起，乙○○有跌倒，丙○○站在伊等3 人後方等語，被告於警詢供稱
    ：伊並未圍住乙○○不讓他離開現場等語，被告、丁○○、
    甲○○於偵訊時均供稱警詢筆錄實在，且其等之供述核與證
    人乙○○於本院所為之證述相符，堪信為真實，而值採信。
    。從而，被告所為之辯解，應可採信。此外，復查無其他積
    極證據足資證明被告有強制犯行，公訴人提供之證據既不足
    為被告有罪之積極證明，基於無罪推定之原則，自應為被告
    無罪判決之諭知。
五、依刑事訴訟法第301條第1項前段，判決如主文。
本案經檢察官廖聖民到庭執行職務
中    華    民    國    99    年    5     月    26    日
                  刑事第九庭  法  官  林慧英
以上正本證明與原本無異。
如不服本判決應於收受判決後10日內向本院提出上訴書狀，並應
敘述具體理由；其未敘述上訴理由者，應於上訴期間屆滿後20日
內向本院補提理由書（均須按他造當事人之人數附繕本）「切勿
逕送上級法院」。
                              書記官  廖碩薇
中    華    民    國    99    年    5     月    26    日

司法院資訊處製作；財團法人民間司法改革基金會備份。
